臺灣高等法院臺南分院刑事判決
111年度金上訴字第551號
上  訴  人  
即  被  告  陳廣毅



選任辯護人  蔡欣華律師
上列上訴人即被告因違反洗錢防制法等案件，不服臺灣雲林地方
法院110年度金訴字第116號中華民國111年2月16日第一審判決（
起訴案號：臺灣雲林地方檢察署110年度偵字第5131號；併辦案
號：臺灣雲林地方檢察署110年度偵字第5331號），提起上訴，
本院判決如下：
    主  文
原判決撤銷。
壬○○幫助犯洗錢防制法第十四條第一項之洗錢罪，處有期徒刑陸
月，併科罰金新臺幣參萬貳千元，罰金如易服勞役，以新臺幣壹
仟元折算壹日。緩刑貳年。
    事  實
一、壬○○依其智識程度及社會經驗，可預見將自己所有之金融機
    構帳戶之存摺、金融卡及密碼提供他人使用，恐遭他人利用
    作為財產犯罪之人頭帳戶，供為收受及提領特定犯罪所得，
    並使他人提領後即產生遮斷資金流動軌跡以逃避國家追訴、
    處罰之效果而洗錢，竟基於幫助他人詐欺取財及幫助洗錢之
    不確定犯意，於民國110年5月22日晚間11時38分許前之某時
    ，在不詳地點，將其申辦之臺灣銀行帳號000000000000號帳
    戶（下稱本案帳戶）之提款卡及密碼，交付給某真實年籍資
    料均不詳之詐欺成員，而容任該人及其所屬之詐欺成員（無
    證據證明該成員為未滿18歲之少年，亦無證據證明成員有3
    人以上）持以作為收取詐欺犯罪所得之用。上開詐欺成員於
    取得壬○○所交付本案帳戶之提款卡及密碼後，隨即基於共同
    意圖為自己不法所有之各別詐欺取財及洗錢之犯意聯絡，利
    用本案帳戶，以如附表編號1至12「遭詐騙情節」欄所示之
    方式，向如附表編號1至12所示之人實施詐欺行為，致如附
    表編號1至12所示之人均陷於錯誤，而得手如附表編號1至12
    「匯款金額（新臺幣）及匯入帳戶」欄所示之金額。又如附
    表編號1至12所示之人因受詐騙而匯入之款項，旋遭上開詐
    欺成員分別提領得手，而掩飾、隱匿該些犯罪所得之去向及
    所在。嗣經如附表編號1至12所示之人發覺有異，報警處理
    ，始循線查悉上情。
二、案經如附表所示吳仁宏等12人訴由雲林縣警察局斗六分局報
    告偵辦。　　
    理  由
壹、程序部分（證據能力）本判決引為判斷基礎之被告以外之人
    審判外之傳聞供述證據，經檢察官、被告及辯護人於本院審
    理時均同意作為證據使用（本院卷第126、312頁），本院審
    酌該等證據作成時情況，並無違法或不當取證情事，亦無顯
    不可信或證明力過低，而均認為適當，依刑事訴訟法第159
    條之5規定，均有證據能力。另本判決引用之非供述證據，
    均依法定程序取得，經本院審理時逐一提示而為合法調查，
    與本案待證事實間復具相當關聯性，自得據為裁判基礎。
貳、認定犯罪事實所憑之證據及理由
一、被告於警詢、偵查、原審及本院準備程序雖矢口否認犯行，
    然於本院審理時已認罪坦承犯行。辯護人則為被告辯護稱：
    被告於本案前並無前案紀錄，經本案後已記取警惕，並與被
    害人達成和解，被告一直以來均有正常生活及工作，請給予
    被告緩刑宣告等語。
二、上揭事實，業經被告於本院審理時為認罪之供述，核與證人
    即如附表所示告訴人（即被害人）吳仁宏（警卷第17至18頁
    ）、曹元璟（警卷第41至43頁）、余庭豪（警卷第59至61頁
    ）、楊颸（警卷第91至93頁）、廖亭茹（警卷第117至119 
    頁）、陳宛伶（警卷第145至148頁）、郭丞駿（警卷第165 
    至168頁）、曾菀琳（警卷第187至189頁）、許綸洲（警卷
    第207至211頁）、蔡宛妮（警卷第333至339頁）、林玠模（
    警卷第369至371頁）及洪嘉志（併辦警卷第7頁正反面）證
    述之內容相符。並有臺灣銀行○○分行110年6月9日斗六營字
    第11000027801號函檢送本案帳戶之開戶資料及自110 年1月
    1日起至110年5月31日止之交易明細資料（警卷第387 至394
    頁）、臺灣銀行○○分行110年7月22日斗六營字第1105001964
    1號函檢送本案帳戶之開戶資料及自109年6月1日起至109年1
    2月31日止之交易明細資料（偵卷第17至26頁）、第一商業
    銀行總行110 年9 月15日一總營集字第103813號函檢送之開
    戶資料（偵卷第43至45頁）、彰化商業銀行股份有限公司（
    下稱彰化銀行）110年9月16日彰作管字第11020009639號函
    檢送之開戶基本資料及自110年1月1日起至110年9 月9日止
    之交易明細資料（偵卷第47至71頁）及附表編號1至12證據
    資料欄所示各項證據資料可資佐證。此外，復據臺灣銀行○○
    分行以110年12月6日斗六營字第11000060351號函檢送本案
    帳戶自109年1月1日至110年11月15日止之資金往來明細、匯
    入匯款明細表（原審卷第99至119頁）、臺灣銀行○○分行以1
    10年12月21日斗六營字第11000062391號函檢送本案帳戶自1
    09年9月1日至110年6月20日歷史交易明細（內有ATM領款紀
    錄）暨帳號異動查詢資料（原審卷第121至129 頁）及原審1
    10年12月24日向臺灣銀行○○分行承辦人詢問之公務電話紀錄
    單（原審卷第133頁）附卷可參。
三、被告於警詢、偵查、原審及本院準備程序之前，雖矢口否認
    犯行，惟查：
　㈠現今從事詐騙之人既知利用他人之帳戶以達掩飾犯罪所得之 
    目的，亦當知社會上一般人如帳戶存摺、提款卡遺失或遭竊
     ，為防止拾（竊）得之人盜領存款或供作不法使用，必會
    於 發現後立即報警或向金融機構辦理掛失，在此情形下，
    從事 詐騙之人如仍以該帳戶作為犯罪工具，則在被害人將
    款項匯 入該帳戶後，極可能因帳戶所有人申請掛失而無法
    提領，則 其等費盡心思詐騙被害人，卻無法提領被害人匯
    入之款項， 將使詐騙行為功虧一簣，易言之，從事詐騙之
    人必會確定帳 戶所有人不會報警或掛失，確定其等能於一
    定時間內自由使 用該帳戶存提款或轉帳，方能肆無忌憚地
    於該期間內要求被 害人匯款至該指定帳戶；再者，依我國
    現行金融實務，使用金融機構所發給之提款卡進行交易，僅
    有3次密碼試誤之限度，若3次輸入密碼錯誤，即無法再以該
    提款卡從事金融交易，是取得並欲使用他人提款卡之人，若
    非極有把握所輸入之密碼為正確，否則並無任意多次輸入有
    可能係錯誤之密碼，導致提款卡交易功能受到限制之理。
　㈡關於本案帳戶提款卡之密碼，被告於偵查中自承係以其生日
    及高中學號所組成之10個數字「***8214***」（偵卷第35頁
    ；前後3碼均予隱匿），並非單純以生日、身分證號碼等個
    人身分資訊作為密碼，此一提款卡密碼之組成方式，本即不
    具有任何可預測性，再參以被告陳稱：我沒有將密碼寫在紙
    條或提款卡上面等語（偵卷第35頁，原審卷第206頁），則
    取得本案帳戶提款卡之人，實無從推測或確實知悉該提款卡
    之密碼，詎持有本案帳戶提款卡之人，能在3次密碼試誤之
    限制下，輸入上開無預測可能性之正確密碼，而取得本案帳
    戶提款卡之使用權限，倘非被告主動將密碼提供給持有本案
    帳戶提款卡之他人，該他人並無可能如此順利破解密碼，堪
    認被告於110年5月22日晚間11時38分前某時，確有將本案帳
    戶提款卡及密碼提供他人使用，應屬明確。
　㈢此外，勾稽本案帳戶之歷史交易明細資料（原審卷第113至11
    5頁），對如附表所示之人實施詐騙之正犯於提領款項之過
    程均未受阻，若非被告出於己意，將本案帳戶提款卡及密碼
    提供給本案詐欺取財之正犯，並允許其使用，本案詐欺取財
    之正犯實無可能於向附表所示之人施用詐術後，告知其等應
    將金錢匯入本案帳戶內，亦不可能如此順利使用本案帳戶提
    款卡將詐騙所得領出，由此，已足徵取得並持有本案帳戶提
    款卡及密碼之人，對於能夠安心使用本案帳戶，不必擔心本
    案帳戶會突然遭被告掛失，導致冒著被檢警機關查緝之風險
    所騙來之金錢，遭銀行凍結而功虧一簣等節，已有十足之把
    握，如此情節，更可證明被告係本於己意，於110年5月22日
    晚間11時38分前某時，將本案帳戶之提款卡及密碼交付給他
    人使用。
四、金融帳戶因申請時需提出個人身分證明文件，而與申請人間
     有一定的代表性或連結關係，是一般情況多僅供自己使用
    ， 縱有供他人使用之情形，必也與實際使用人間有特殊之
    親誼 或信賴關係。相對而言，持有金融帳戶提款卡之人，
    得以不 用經過身分認證，亦無需面對面查核，只要取得密
    碼，即可 隨時隨地提領帳戶內之金錢，資金流通之功能便
    利且強大， 正因如此，一般人多妥善保管，絕不輕易交給
    非熟識之人， 更不可能隨意洩漏密碼。再者，國內詐欺事
    件頻傳，而詐欺 集團之所以如此猖狂且肆無忌憚，最主要
    之原因即在於，其等收購第三人之帳戶作為資金流通之工具
    ，核心成員則隱身其後，於騙得金錢後隨即提領一空，而偵
    查機關則往往因帳戶所有人不願吐實，或無法提供具體之資
    料而無法一舉成擒，此等犯罪手法為全國人民所普遍知悉，
    稍有智識能力或社會經驗之人，均不陌生，且無不謹慎提防
    。是避免此等專屬性甚高之物品被不明人士利用為詐欺取財
    之工具，應為一般人社會生活所應有之認識，則在此種社會
    氛圍之下，對於交付帳戶金融卡及密碼，此等極具敏感性之
    舉動，如無相當堅強且正當之理由，一般均可合理懷疑，提
    供帳戶者對於可能因此助長詐欺集團之犯行，有一定程度之
    預見，且對於此等犯罪結果，主觀上必然出於默許或毫不在
    乎之狀態，蓋帳戶提款卡及密碼一旦交出，原所有人對於帳
    戶內之資金流動幾無任何控制能力，除非主動掛失，否則無
    異將帳戶讓渡他人，自己則置身事外，任憑被害人受騙且追
    償無門，此種舉動及主觀心態當屬可議，而有以刑罰加以處
    罰之必要。被告於110年5月22日晚間11時38分前之某時，將
    本案帳戶提款卡、密碼提供他人時，係年滿33歲之人，再以
    被告自陳大學肄業之智識程度，之前曾從事○○○○、○○○○專員
    、○○公司之業務專員、建材販售專員、室內裝修設計之負責
    人等行業（原審卷第208 、210頁），堪信其為一具有相當
    智識程度及社會生活經驗之成年人，既非年幼，亦非未受教
    育而有認知上缺陷之人，對於提款卡憑密碼交易，而無查對
    實際使用人之特性，當無不知之理，又現今詐欺犯罪橫行，
    提款卡及密碼一併交付後，可能充為人頭帳戶使用，以被告
    具備正常社會生活經驗之情況，亦不可能毫無所悉，是被告
    應可預見其將本案帳戶之提款卡與密碼一併交付與他人，可
    能因此幫助詐欺取財等財產犯罪。
五、細繹本案帳戶之歷史交易明細，本案帳戶自109年12月21日
    起至詐欺成員取得本案帳戶之提款卡及密碼時，帳戶內餘額
    僅剩新臺幣（下同）113元，且無任何交易往來記錄（原審
    卷第112、113 頁），被告亦自承本案帳戶內之金錢已所剩
    無幾（偵卷第33頁，原審卷第71、207頁），則被告將本案
    帳戶提款卡提供他人，並非偶然之結果，其勢必經過損益衡
    量而選擇其閒置之帳戶交付，以避免自己經濟損失。再者，
    被告陳稱其主要往來之金融機構為彰化銀行，所申辦領取之
    彰化銀行提款卡內都有款項等語（偵卷第35頁，原審卷第20
    8頁），經檢視被告之彰化銀行帳戶之歷史交易明細，確實
    持續有密集頻繁之交易紀錄，此有彰化銀行110年9月16日彰
    作管字第11020009639 號函所檢送之交易明細資料存卷可佐
    （偵卷第51至53、57至69頁），核與被告所述之使用情況相
    符，而屬被告經營其日常生活所慣常使用之金融機構帳戶，
    此一情狀，更可證明被告係刻意選擇將帳戶內餘額不多且已
    閒置相當時間之本案帳戶提款卡及密碼提供他人，以免自己
    蒙受生活上不便及金錢損失。是以，本案帳戶於交付後未能
    取回，既然已在被告盤算之內，對於因此淪為詐欺成員使用
    作為收取詐騙所得之犯罪工具，當無違背其本意之情況。
六、被告知悉本案帳戶資料若流於他人掌控，即會失去對本案帳
    戶之支配權限，且依其智識經驗，並無不能認識與其未存有
    任何關聯及互信基礎之他人，倘取得本案帳戶提款卡及密碼
    ，有極高可能會遭取得者使用作為收取詐欺犯罪所得之工具
    ，竟仍自願提供本案帳戶之提款卡及密碼給他人使用，而容
    任詐欺成員利用本案帳戶資料以收取詐騙所得，此情亦無違
    背被告之本意，益證被告有幫助詐欺取財之不確定故意。至
    於就幫助洗錢犯意之部分，被告固提供本案帳戶之提款卡、
    密碼供他人使用，且如附表編號1至12所示之人亦因受騙而
    匯入款項，然此時之金流仍屬透明易查，在形式上無從合法
    化其所得來源，未造成金流斷點，尚不能達到掩飾或隱匿特
    定犯罪所得之來源、去向及所在之作用，卷內又查無積極事
    證可資證明被告有參與後續提領詐欺犯罪所得之行為，此情
    固非屬洗錢防制法第2條所稱之洗錢行為，無從成立同法第1
    4條第1項一般洗錢罪之正犯，然依最高法院108年度台上大
    字第3101號裁定意旨，倘行為人主觀上認識該帳戶可能作為
    收受及提領特定犯罪所得使用，他人提領後即產生遮斷資金
    流動軌跡以逃避國家追訴、處罰之效果，自屬係基於幫助之
    犯意而提供，應論以幫助犯同法第14條第1項之一般洗錢罪
    。查本案真實姓名不詳之詐欺成員分別向附表編號1至12所
    示告訴人施以詐術，且指定將詐騙所得之款項匯至本案帳戶
    後，旋提領一空，已然製造金流斷點，使司法機關難以溯源
    追查犯罪所得之流向及最終持有者，足達掩飾、隱匿特定犯
    罪所得之去向、所在；又被告對於取得本案帳戶提款卡及密
    碼之人，關於其真實年籍資料亦一無所知，再佐以被告係具
    有相當智識程度與社會生活經驗之成年人，當能認識交付本
    案帳戶提款卡及密碼給來路不明之人使用，將作為收受、提
    領詐欺犯罪所得之用，而他人提領本案帳戶內之金錢後，即
    會產生遮斷資金流動軌跡，以逃避國家追訴、處罰之幫助效
    果，卻仍執意交付，依上說明，被告顯具有幫助犯一般洗錢
    罪之犯意，甚屬明確。
七、綜上所述，本案事證明確，被告犯行洵堪認定，應予依法論
    罪科刑。
參、論罪部分
一、按刑法上之幫助犯，係對於犯罪與正犯有共同之認識，而以
     幫助之意思，對於正犯資以助力，並未參與實行犯罪之行
    為 者而言。如未參與實行犯罪構成要件之行為，且係出於
    幫助 之意思提供助力，即屬幫助犯，而非共同正犯。經查
    ，被告 將本案帳戶之提款卡及密碼交給真實身分不詳之人
    ，再輾轉 流入詐欺成員，而被詐欺成員使用作為收受詐騙
    如附表所示告訴人吳仁宏等12人所匯入款項之工具，被告主
    觀上具有幫助他人實行詐欺取財犯罪之不確定故意，而其提
    供本案帳戶提款卡及密碼，乃實施詐欺取財犯罪構成要件以
    外之行為，自屬幫助詐欺取財之犯行。又被告提供本案帳戶
    提款卡及密碼給他人使用，此一舉措固非屬洗錢防制法第2
    條所稱之洗錢行為，不成立一般洗錢罪之正犯，然被告主觀
    上既已認識本案帳戶可能作為收受、提領詐欺犯罪所得使用
    ，他人提領該帳戶內之款項後可能產生遮斷資金流動軌跡之
    效果，致後續難以循線追查不法犯罪所得之下落，卻仍基於
    幫助之犯意而提供，則應論以幫助犯一般洗錢罪。是核被告
    所為，係犯刑法第30條第1項前段、第339條第1項之幫助詐
    欺取財罪，及犯刑法第30條第1項前段、洗錢防制法第2條第
    2款、第14條第1項之幫助洗錢罪。
二、被告以一幫助行為，提供本案帳戶提款卡及密碼給詐欺成員
    使用，致附表所示告訴人吳仁宏等12人受詐騙後，陸續匯入
    款項至本案帳戶內，旋均遭提領殆盡，係以單一之幫助詐欺
    行為，侵害12名告訴人之財產法益，為同種想像競合犯；又
    被告之行為同時使詐欺成員經由掌控本案帳戶之提領權限，
    而掩飾犯罪所得之真正去向，則被告所犯之上開幫助詐欺取
    財罪及幫助洗錢罪，屬異種想像競合犯，應依刑法第55條前
    段規定，從一重以幫助洗錢罪論處。
三、刑之減輕事由　　　　　　　　　　　　
  ㈠按「幫助犯之處罰，得按正犯之刑減輕之」，刑法第30條第 
    2項定有明文。被告幫助他人犯詐欺取財罪及洗錢罪，為幫
    助犯，衡酌其犯罪情節顯較正犯為輕，爰依刑法第30條第2 
    項規定，按正犯之刑減輕之。
　㈡洗錢防制法第16條第2項規定「犯前二條之罪，在偵查或審判
    中自白者，減輕其刑。」，被告於本院準備程序之前雖否認
    犯行，然於本院審理期日已為認罪之供述，符合審判中自白
    ，應依上開規定遞減輕其刑。　
四、臺灣雲林地方檢察署110年度偵字第5331號移送本院併辦部
    分（即附表編號12所示告訴人洪嘉志部分），與起訴經本院
    認定有罪部分（即附表編號1至11部分），有想像競合之裁
    判上一罪關係，屬同一案件，本院自應併予審理。　　
肆、撤銷原審判決及量刑之理由
一、原審認被告就附表編號1至11所示係犯幫助詐欺及幫助洗錢
    罪，事證明確，予以論罪科刑，固非無見。惟查：㈠臺灣雲
    林地方檢察署110年度偵字第5331號移送本院併辦部分（即
    附表編號12所示告訴人洪嘉志部分），與起訴部分有想像競
    合之裁判上一罪關係，原審未及審理。㈡被告上訴本院後於
    本院審理期日已就起訴及移送本院併辦之犯罪事實，為全部
    認罪自白之供述，原審未及審酌洗錢防制法第16條第2項自
    白減刑之規定，亦未及審酌此一有利被告之科刑輕重標準之
    事項。㈢被告於原審固與告訴人吳仁宏（附表編號1）、陳宛
    伶（附表編號6）及林玠模（附表編號11）達成和解或調解
    ，賠償其等之損害，亦據吳仁宏等3人表示不再追究被告本
    案刑事責任，而為原審審酌據為量刑基礎。然被告上訴本院
    後，另將告訴人曹元璟（附表編號2）、楊颸（附表編號4）
    、郭丞駿（附表編號7）、曾菀琳（附表編號8）、許綸洲（
    附表編號9）、蔡宛妮（附表編號10）、洪嘉志（附表編號1
    2）因本案受詐騙金額匯至上開告訴人曹元璟等7人指定之帳
    戶，有告訴人曹元璟等7人陳報本院各該指定匯款帳戶存摺
    封面影本在卷，並據辯護人陳報已完成匯款至各該指定帳戶
    之郵政跨行匯款申請書7紙附卷為憑（本院卷第285至299頁
    ），上開證據資料亦均為原審不及審酌。以上各項，既均因
    原審不及審酌，而容有未洽之處，被告上訴後於本院審理時
    認罪，並以原判決未及審酌被告匯款賠償告訴人曹元璟等7
    人部分，主張原判決量刑過重，非無理由，惟併辦增列被害
    人洪嘉志及其受詐騙轉帳7,000元部分，本院併予審理亦應
    審酌，則原判決事實基礎已有變更，自應由本院撤銷改判，
    以期適法。
二、爰以行為人之責任為基礎，審酌被告雖未實際參與詐欺取財
    犯行，但其提供金融帳戶供他人非法使用，造成執法機關不
    易查緝犯罪行為人，破壞社會治安及金融秩序，且因告訴人
    匯入本案帳戶之款項遭真實姓名不詳之詐欺成員持被告之提
    款卡領出，產生遮斷資金流動軌跡之結果，助長詐欺犯罪益
    發猖獗。被告無任何前案紀錄，有臺灣高等法院被告前案紀
    錄表可參，素行尚佳。被告犯後於警詢、偵查、原審及本院
    準備程序時猶矢口否認犯行，本應予以嚴懲，然被告於本院
    審理時終究為認罪自白之供述，且於原審審理期間即與告訴
    人吳仁宏（附表編號1）、陳宛伶（附表編號6）及林玠模（
    附表編號11）達成和解或調解，分別依和解筆錄、調解筆錄
    履行賠償完畢，已據上開告訴人吳仁宏等3人表示不再追究
    被告本案刑事責任，有原審和解筆錄1份、調解筆錄2份及11
    1年1月7日公務電話記錄2份在卷可參（原審卷第77至78頁、
    第175、177、179、181頁）。被告復於上訴本院後，賠償告
    訴人曹元璟等7人（附表編號2、4、7、8、9、10、12）因本
    案所受財產損害，有辯護人陳報被告匯款至曹元璟等7人指
    定帳戶之111年8月5日郵政跨行匯款申請書7紙足憑（本院卷
    第287至299頁），可見被告有誠心檢討己過，並已盡力彌補
    所造成告訴人之財產損害，此項犯後態度仍值肯定。另附表
    編號3、5所示告訴人余庭豪、廖亭茹，本院曾依被告聲請，
    轉知被告願依本案起訴書所載遭詐騙金額賠償損害之意願，
    請其等於文到7日內陳報「匯款轉帳資料」及「存摺封面影
    本」過院，以利被告匯款，有本院111年6月2日公文及送達
    證書3份在卷（本院卷第175、179、185、187頁），惟迄至
    本案審理終結，未據告訴人余庭豪、廖亭茹回覆，致被告無
    從賠償其等本案之財產損害，是此部分尚難苛責於被告。兼
    衡被告於本院自陳○○肄業之智識程度，已婚，現與配偶分居
    中，所育7歲未成年女兒與被告配偶同住，由被告與配偶共
    同扶養，被告則與父、母、弟弟、弟媳、姪子同住，現從事
    ○○○○○○業，月薪約00萬元（本院卷第331頁）之經濟與家庭
    生活狀況等一切情狀，量處如主文第2項所示之刑，並就併
    科罰金部分諭知罰金易服勞役之折算標準，以資懲儆。
三、宣告緩刑之理由：
  ㈠按行為經法院評價為不法之犯罪行為，且為刑罰科處之宣告
    後，究應否加以執行，乃刑罰如何實現之問題。依現代刑法
    之觀念，在刑罰制裁之實現上，宜採取多元而有彈性之因應
    方式，除經斟酌再三，認確無教化之可能，應予隔離之外，
    對於有教化、改善可能者，其刑罰執行與否，則應視刑罰對
    於行為人之作用而定。倘認有以監禁或治療謀求改善之必要
    ，固須依其應受威嚇與矯治之程度，而分別施以不同之改善
    措施（入監服刑或在矯治機關接受治療）；反之，如認行為
    人對於社會規範之認知並無重大偏離，行為控制能力亦無異
    常，僅因偶發、初犯或過失犯罪，刑罰對其效用不大，祇須
    為刑罰宣示之警示作用，即為已足，此時即非不得緩其刑之
    執行，並藉違反緩刑規定將入監執行之心理強制作用，謀求
    行為人自發性之改善更新。而行為人是否有改善之可能性或
    執行之必要性，固係由法院為綜合之審酌考量，並就審酌考
    量所得而為預測性之判斷，但當有客觀情狀顯示預測有誤時
    ，亦非全無補救之道，法院仍得在一定之條件下，撤銷緩刑
    ，使行為人執行其應執行之刑，以符正義。由是觀之，法院
    是否宣告緩刑，有其自由裁量之職權，祇須行為人符合刑法
    第74條第1項所定之條件，法院即得宣告緩刑，與行為人犯
    罪情節是否重大，是否坦認犯行並賠償損失，並無絕對必然
    之關聯性（最高法院102年度台上字第4161號判決意旨參照
    ）。
  ㈡查被告前未曾因故意犯罪受有期徒刑以上之宣告，業如前述
    ，衡酌被告本案犯行造成附表所示告訴人吳仁宏等12人之財
    產損害，固值非難，然其素行尚佳，因一時失慮，致罹刑典
    ，犯後既於本院審理期日坦承犯行，於原審及本院審理期間
    積極表達與告訴人和解意願，並已賠償其中10位告訴人所受
    本案財產損害，雖仍有2位告訴人之損害未獲填補，尚難苛
    責被告，堪認被告對於社會規範之認知並無重大偏離，行為
    控制能力亦無異常，且已深切反省己過，經此偵、審程序及
    刑之宣告，應能知所警惕而無再犯之虞，本院認為被告所受
    刑之宣告以暫不執行為適當，爰依刑法第74條第1項第1款規
    定，併宣告緩刑2年，以啟自新。
四、沒收部分
　㈠衡諸卷存事證，並無證據可以證明被告有因本案犯行而獲有
    任何犯罪所得，自無從宣告沒收或追徵價額。
  ㈡至被告交付詐欺成員之本案帳戶提款卡（含密碼），雖為本
    案犯罪所用之物，惟上開物品單獨存在尚不具刑法上之非難
    性，就沒收制度所欲達成之社會防衛目的亦無任何助益，且
    本案帳戶業經列為警示帳戶，再遭被告或詐欺成員持為犯罪
    工具之可能性甚微，欠缺刑法上之重要性，爰參酌刑法第38
    條之2第2項規定，認無諭知沒收、追徵價額之必要，附此敘
    明。
據上論斷，應依刑事訴訟法第369條第1項前段、第364條、第299
條第1項前段，洗錢防制法第2條第2款、第14條第1項、第16條第
2項，刑法第11條前段、第30條第1項前段、第2項、第339條第1
項、第55條、第42條第3項、第74條第1項第1款，刑法施行法第1
條之1第1項，判決如主文。　　
本案經檢察官姜智仁提起公訴，檢察官陳淑蓉移送併辦，檢察官
陳建弘到庭執行職務。　　　
中　　華　　民　　國　　111 　年　　8 　　月　　23　　日
                  刑事第六庭    審判長法  官  張瑛宗
                                      法  官  李秋瑩
                                      法  官  林逸梅
以上正本證明與原本無異。
如不服本判決應於收受送達後20日內向本院提出上訴書狀，其未
敘述上訴理由者，並得於提起上訴後20日內向本院補提理由書（
均須按他造當事人之人數附繕本）「切勿逕送上級法院」。
　　　　　　　　　　　　　　　　　　　書記官  施淑華
中　　華　　民　　國　　111 　年　　8 　　月　　23　　日

附錄本案論罪科刑法條：
刑法第30條
幫助他人實行犯罪行為者，為幫助犯。雖他人不知幫助之情者，
亦同。
幫助犯之處罰，得按正犯之刑減輕之。

中華民國刑法第339條（普通詐欺罪）
意圖為自己或第三人不法之所有，以詐術使人將本人或第三人之
物交付者，處5年以下有期徒刑、拘役或科或併科50萬元以下罰
金。
以前項方法得財產上不法之利益或使第三人得之者，亦同。
前二項之未遂犯罰之。

洗錢防制法第14條
有第二條各款所列洗錢行為者，處7年以下有期徒刑，併科新臺
幣5百萬元以下罰金。
前項之未遂犯罰之。
前二項情形，不得科以超過其特定犯罪所定最重本刑之刑。
　　
附表：詐欺集團詐騙方式及過程 
編號 告訴人 遭詐騙情節 匯款時間 匯款金額（新臺幣）及匯入帳戶 備註1 備註2   1 吳仁宏 詐欺成員於110 年5 月22日某時，在臉書社群平臺「00000000 000000二手主機遊戲周邊團購全新中古買賣交易販售交流交換社團」刊登「陳家洋」欲販售SWITCH主機及二手遊戲片之不實訊息，吳仁宏瀏覽後，以私訊與詐欺成員約定以4,000元購買SWITCH遊戲片，致吳仁宏陷於錯誤，使用網路轉帳至本案帳戶。 110年5月22日晚間11時38分許 匯款4,000元至本案帳戶內 起訴 於原審審理期間和解賠償損害   證據資料： ⒈臉書對話截圖（警卷第19至25頁） ⒉新北市政府警察局三峽分局二橋派出所受理各類案件紀錄表、受（處）理案件證明單、受理詐騙帳戶通報警示簡便格式表、內政部警政署反詐騙諮詢專線紀錄表（警卷第15頁、第27至33頁）。       2 曹元璟 詐欺成員於110 年5 月22日某時，在臉書社群平臺「00000000 000000 二手主機遊戲周邊團購全新中古買賣交易販售交流交換社團」刊登「陳家洋」欲販售SWITCH主機及遊戲片之不實訊息，曹元璟瀏覽後，以私訊與詐欺成員約定以9,500元購買SWITCH主機及遊戲片2片，致曹元璟陷於錯誤，使用網路轉帳至本案帳戶。 110年5月22日晚間11時41分許（起訴書誤載為上午11時41分許） 匯款9,500元至本案帳戶內 起訴 於本院審理期間賠償損害   證據資料： ⒈臉書對話截圖（警卷第46至48頁）。 ⒉網路銀行轉帳交易明細（警卷第47頁） ⒊臺北市政府警察局萬華分局莒光派出所受理各類案件紀錄表、受（處）理案件證明單、受理詐騙帳戶通報警示簡便格式表、內政部警政署反詐騙諮詢專線紀錄表（警卷第40、49至52頁）。       3 余庭豪 詐欺成員於110 年5 月22日某時，在臉書社群平臺「00000000 000000二手主機遊戲周邊團購全新中古買賣交易販售交流交換社團」刊登「陳家洋」欲販售SWITCH健身環之不實訊息，余庭豪於同日晚間10時23分許瀏覽後，以私訊與詐欺成員約定以1,400元購買SWITCH健身環，致余庭豪陷於錯誤，使用網路轉帳至本案帳戶。。 110年5月22日晚間11時59分許 匯款1,400元至本案帳戶內 起訴 告訴人未表示調解意願，未陳報匯款帳戶   證據資料： ⒈臉書對話截圖(警卷第63至69頁) ⒉網路銀行交易明細（警卷第71頁） ⒊基隆市警察局第一分局延平街派出所受理各類案件紀錄表、受（處）理案件證明單、受理詐騙帳戶通報警示簡便格式表、內政部警政署反詐騙諮詢專線紀錄表（警卷第57、73至79頁）。       4 楊颸 詐欺成員於110年5月22日某時，在臉書社群平臺「00000000 000000二手主機遊戲周邊團購全新中古買賣交易販售交流交換社團」刊登「陳家洋」欲販售SWITCH主機及二手遊戲片之不實訊息，楊颸於同年月23日上午9時許瀏覽後，以私訊與詐欺成員約定以8,100元購買SWITCH主機及二手遊戲片，致楊颸陷於錯誤，使用網路轉帳至本案帳戶。 110年5月23日上午11時57分許 匯款8,100元至本案帳戶內 起訴 於本院審理期間賠償損害   證據資料： ⒈臉書對話截圖(警卷第97至101頁)。 ⒉網路銀行交易明細（警卷第95頁） ⒊臺中市政府警察局第二分局育才派出所受理各類案件紀錄表、受（處）理案件證明單、受理詐騙帳戶通報警示簡便格式表、內政部警政署反詐騙諮詢專線紀錄表（警卷第89、103 至107 頁）。       5 廖亭茹 詐欺成員於110年5月22日某時，在臉書社群平臺「00000000 000000二手主機遊戲周邊團購全新中古買賣交易販售交流交換社團」刊登「陳家洋」欲販售SWITCH主機及二手遊戲片之不實訊息，廖亭茹於同日晚間10時45分許瀏覽後，以私訊與詐欺成員約定以1,400元購買SWITCH健身環，致廖亭茹陷於錯誤，使用網路轉帳至本案帳戶。 110年5月23日凌晨0時5分許 匯款1,400元至本案帳戶內 起訴 告訴人未表示調解意願，未陳報匯款帳戶   證據資料： ⒈臉書對話截圖(警卷第123至131頁)。 ⒉網路銀行交易明細（警卷第121頁）。 ⒊臺中市政府警察局霧峰分局霧峰派出所受理各類案件紀錄表、受（處）理案件證明單、受理詐騙帳戶通報警示簡便格式表、內政部警政署反詐騙諮詢專線紀錄表（警卷第115、133至137 頁）。       6 陳宛伶 詐欺成員於110年5月22日某時，在臉書社群平臺「00000000 000000二手主機遊戲周邊團購全新中古買賣交易販售交流交換社團」刊登「陳家洋」欲販售SWITCH主機及二手遊戲片之不實訊息，陳宛伶於同年月23日下午2時30分許瀏覽後，以私訊與詐欺成員約定以9,000元購買SWITCH主機及遊戲片2片，致陳宛伶陷於錯誤，使用網路轉帳至本案帳戶。 110年5月23日下午3時51分許 匯款9,000元至本案帳戶內 起訴 於原審審理期間調解賠償損害   證據資料： ⒈臉書對話截圖（警卷第149至155頁）。 ⒉臺南市政府警察局善化分局善化派出所受理各類案件紀錄表、受（處）理案件證明單、受理詐騙帳戶通報警示簡便格式表、內政部警政署反詐騙諮詢專線紀錄表（警卷第144、157至161 頁）。       7 郭丞駿 詐欺成員於110年5月22日某時，在臉書社群平臺「00000000 000000二手主機遊戲周邊團購全新中古買賣交易販售交流交換社團」刊登「陳家洋」欲販售SWITCH主機及二手遊戲片之不實訊息，郭丞駿於同年月23日上午7時36分許瀏覽後，以私訊與詐欺成員約定以7,000元購買SWITCH主機，致郭丞駿陷於錯誤，使用網路轉帳至本案帳戶。。 110年5月23日晚間7時36分許 匯款7,000元至本案帳戶內 起訴 於本院審理期間賠償損害   證據資料： ⒈臉書對話截圖(警卷第169至174頁)。 ⒉網路銀行交易明細（警卷第169至174頁）。 ⒊臺南市政府警察局佳里分局西港分駐所受（處）理案件證明單、受理詐騙帳戶通報警示簡便格式表、內政部警政署反詐騙諮詢專線紀錄表（警卷第164、175至179頁）。       8 曾菀琳 詐欺成員於110年5月23日某時，在臉書社群平臺「00000000 000000二手主機遊戲周邊團購全新中古買賣交易販售交流交換社團」刊登「蔚吟諾」欲販售SWITCH主機及二手遊戲片之不實訊息，曾菀琳於同日晚間9時許瀏覽後，以私訊與詐欺成員約定以1,260元購買SWITCH遊戲片，致曾菀琳陷於錯誤，使用網路轉帳至本案帳戶。 110年5月23日晚間9時10分許 匯款1,260元至本案帳戶內 起訴 於本院審理期間賠償損害   證據資料： ⒈臉書對話截圖(警卷第191、192頁）。 ⒉網路銀行交易明細（警卷第191頁） ⒊桃園市政府警察局平鎮分局平鎮派出所受理各類案件紀錄表、受（處）理案件證明單、受理詐騙帳戶通報警示簡便格式表、內政部警政署反詐騙諮詢專線紀錄表（警卷第185、193至197 頁）。       9 許綸洲 詐欺成員於110年5月23日某時，在臉書社群平臺「00000000 000000二手主機遊戲周邊團購全新中古買賣交易販售交流交換社團」刊登「蔚吟諾」欲販售SWITCH主機及二手遊戲片之不實訊息，許綸洲於同日晚間9時許瀏覽後，以私訊與詐欺成員約定以2,400元購買SWITCH遊戲片2片，致許綸洲陷於錯誤，使用網路轉帳至本案帳戶。 110年5月23日晚間9時18分許 匯款2,400元至本案帳戶內 起訴 於本院審理期間賠償損害   證據資料： ⒈臉書對話截圖、網路銀行交易明細（警卷第213頁）。 ⒉臺南市政府警察局佳里分局佳興派出所受理各類案件紀錄表、受（處）理案件證明單、受理詐騙帳戶通報警示簡便格式表、內政部警政署反詐騙諮詢專線紀錄表（警卷第205、215至223頁）。      10 蔡宛妮 蔡宛妮於110年5月23日晚間7時許，在臉書社群平臺「00000000 000000二手主機遊戲周邊團購全新中古買賣交易販售交流交換社團」刊登欲購買SWITCH主機及健身環之訊息，詐欺成員即以「陳家洋」之名義與蔡宛妮以私訊聯繫，並向蔡宛妮佯稱有SWITCH主機及健身環可以出售云云，致蔡宛妮陷於錯誤，因而約定以8,500元購買SWITCH主機及健身環，使用網路轉帳至本案帳戶。 110年5月23日晚間9時49分許 匯款8,500元至本案帳戶內 起訴 於本院審理期間賠償損害   證據資料： ⒈臉書對話截圖(警卷第341至347頁)。 ⒉網路銀行交易明細（警卷第349頁）。 ⒊新北市政府警察局新店分局江陵派出所受理各類案件紀錄表、受（處）理案件證明單、受理詐騙帳戶通報警示簡便格式表、內政部警政署反詐騙諮詢專線紀錄表（警卷第331、351至357頁）。      11 林玠模 詐欺成員於110年5月23日某時，在臉書社群平臺「00000000 000000二手主機遊戲周邊團購全新中古買賣交易販售交流交換社團」刊登「蔚吟諾」欲販售SWITCH主機及遊戲片之不實訊息，林玠模於同日晚間10時30分許瀏覽後，以私訊與詐欺成員約定以8,200元購買SWITCH主機及遊戲片1片，致林玠模陷於錯誤，使用網路轉帳至本案帳戶。。 110年5月24日凌晨1時21分許 匯款8,200元至本案帳戶內 起訴 於原審審理期間調解賠償損害   證據資料： ⒈臉書對話截圖（警卷第373至376頁）。 ⒉臺中市政府警察局霧峰分局仁化派出所受理各類案件紀錄表、受（處）理案件證明單、受理詐騙帳戶通報警示簡便格式表、內政部警政署反詐騙諮詢專線紀錄表（警卷第367、377至383 頁）。     12 洪嘉志 詐欺成員於110年5月24日10時37分許，以暱稱「蔚吟諾」在臉書社團刊載虛偽販售二手任天堂SWITCH主機、遊戲片訊息，致洪嘉志瀏覽後陷於錯誤，於同日12時42分許，使用網路轉帳至本案帳戶。 110年5月24日12時42分許 匯款7,000元至本案帳戶 併辦 於本院審理期間賠償損害   證據資料： ⒈臉書對話截圖（併辦警卷第8至9頁）。 ⒉轉帳交易結果通知(併辦警卷第9頁)  ⒊桃園市政府警察局龍潭分局中興派出所受理各類案件紀錄表、受(處)理案件證明單、受理詐騙帳戶通報警示簡便格式表、內政部警政署反詐騙諮詢專線紀錄表（併辦警卷第10、377至383 頁）。